臺灣臺北地方法院刑事判決　　　　　　　100年度易字第230號
公　訴　人　臺灣臺北地方法院檢察署檢察官
被　　　告　黃啟瑞
上列被告因恐嚇等案件，經檢察官提起公訴（99年度偵字第
12181號），本院判決如下：
    主  文
黃啟瑞無罪。
    理  由
一、公訴意旨略以：林上恩（待到案後另行審理）於民國99年2
    月3日下午2時許，在新北市○○區○○路261號濱城火鍋店
    ，冒用王永勝身分向濱城火鍋店老闆即告訴人王向榮應徵工
    作，並於99年2月6日偕同自稱新北市新店區新店分局安和派
    出所所長之被告黃啟瑞，至上址火鍋店，於99年2月7日，林
    上恩在上址店內脫掉上衣露出紋身，表示為剛管訓回來之人
    ，於99年2月8日，林上恩撥打電話向告訴人稱：伊並非廉價
    勞工，是很兇狠的，出手都很重等語，其後，林上恩與被告
    竟基於恐嚇危害他人生命、身體之犯意聯絡，於99年2月8日
    下午10時許，共同至上開店址，被告站至火鍋店正對面，由
    林上恩至店內，經告訴人交付新臺幣（下同）20,000元予林
    上恩後，林上恩對告訴人大聲恐嚇稱：要小心點，要殺其全
    家等語，林上恩即至店址對面和被告一同離去，當晚林上恩
    與被告二人復輪流撥打電話向告訴人恫嚇稱：並非廉價勞工
    ，區區20,000元打發畜牲也不能這個樣子等語，致使告訴人
    心生畏懼，因認被告涉犯刑法第305條恐嚇危害安全罪嫌。
二、按犯罪事實應依證據認定之，無證據不得認定犯罪事實，不
    能證明被告犯罪者，應諭知無罪之判決，刑事訴訟法第154
    條第2 項、第301 條第1 項分別定有明文。又刑事訴訟法第
    161 條第1 項規定：檢察官就被告犯罪事實，應負舉證責任
    ，並指出證明之方法。因此，檢察官對於起訴之犯罪事實，
    應負提出證據及說服之實質舉證責任。倘其所提出之證據，
    不足為被告有罪之積極證明，或其指出證明之方法，無從說
    服法院以形成被告有罪之心證，基於無罪推定之原則，自應
    為被告無罪判決之諭知，最高法院92年臺上字第128 號判例
    可資參照。
三、公訴人認被告涉有上開犯嫌，無非以被告之供述、林上恩、
    告訴人、劉世靖之陳述及履歷表、通聯紀錄及錄音譯文等為
    其論據。
四、訊據被告堅決否認有何恐嚇危害安全之犯行，辯稱：其未於
    99年2月8日晚上陪林上恩到火鍋店去拿錢，於同日晚上有打
    電話給告訴人，但只是瞭解林上恩被開除的事情，並無恐嚇
    的意思，也沒有說恐嚇的話等語。
五、經查：
    (一)被告為新北市政府警察局新店分局安和派出所巡佐（後調
      任同分局雙城派出所擔任巡佐職務），與林上恩相識。林
      上恩於99年2月3日下午2時許，在新北市○○區○○路261
      號濱城火鍋店，以「王永勝」身分向濱城火鍋店老闆即告
      訴人應徵工作，林上恩於99年2月6日偕同被告至濱城火鍋
      店，林上恩於99年2月8日下午8、9時許向告訴人表示要離
      職，並於同日下午10時許至濱城火鍋店，告訴人交付
      20,000元給林上恩，同日夜間林上恩與被告均撥打電話給
      告訴人之事實，業據林上恩於警詢及檢察官訊問（99年度
      偵字第12181號卷(一)第5至9頁，下稱偵卷一；99年度偵字
      第12181號卷(二)第91至93頁，下稱偵卷二）、告訴人及劉
      世靖於警詢、檢察官訊問及本院審理時（偵卷一第13至24
      頁、偵卷二第60至62頁、本院卷第156至162頁）證述明確
      ，並有履歷表1份（偵卷一第26頁）在卷可稽，並經本院
      勘驗告訴人與被告之電話錄音（本院卷第115至116頁）無
      誤，復為被告所不否認（偵卷一第10至12頁、偵卷二第62
      至63頁、第69頁、本院卷第48頁背面、第100頁背面、第
      116 頁背面、第165至166頁），堪以認定。
    (二)難認被告有何恐嚇危害安全之犯行：
      1.被告雖否認其於99年2月8日下午10時陪同林上恩至濱城
        火鍋店乙情，惟林上恩於99年4月24日警詢及100年2月
        16日準備程序時稱：「2月8日…王向榮有叫我過去拿薪
        水…當時我是在店裡拿錢（紅包袋裝），黃啟瑞在街道
        對面等我…。」、「我去領前的時候被告黃啟瑞跟我一
        起去…。」（偵卷一第8頁、本院卷第35頁）等語，核
        與告訴人於99年4月18日警詢及99年6月17日檢察官訊問
        時指稱：「（林上恩）2月8日約下午10時許來拿錢的時
        候，又帶了1個自稱是所長的那個人（指被告）一起來
        ，我怕的要死，所以我趕快湊了20,000元給他們（林上
        恩在店裡拿錢，另一個人自稱是安和派出所所長在街道
        的對面等）。」、「當天（指2月8日）晚上10點多，要
        來算工資，就帶在庭的被告黃啟瑞，到我店裡來，黃啟
        瑞就在我的店的正對面…。」（偵卷一第16至17頁、偵
        卷二第61頁）等語相符，顯見被告確有陪同林上恩於99
        年2月8日下午10時至告訴人開設之濱城火鍋店領取薪資
        時無誤。是被告辯稱其並未與林上恩一同前往濱城火鍋
        店領取薪資云云，不足採信。
      2.然就被告陪同林上恩領取薪資時之情形，林上恩於前揭
        警詢時供稱被告在街道對面等候（偵卷一第8頁）；告
        訴人則於警詢、檢察官訊問及本院審理時證稱：林上恩
        和被告到火鍋店來時，林上恩在店裡，被告則在火鍋店
        正對面的街道對面，沒有說話，林上恩拿到20,000元就
        大聲開罵說怎麼只給一點點，要告訴人小心一點，一路
        罵著三字經，然後就跟被告離開（偵卷一第16至17頁、
        偵卷二第61頁、本院卷第156頁背面）及劉世靖於99年4
        月19日警詢及於本院100年6月17日審理時具結證稱：告
        訴人的員工一個人進來拿錢，當時店對面有另一位男子
        在等他，員工拿錢後罵告訴人三字經，說讓告訴人店開
        不起來、要找告訴人的家人等語，對面的另一位男子一
        直拉著他叫他走，後來他們就離開（偵卷一第14頁、本
        院卷第161頁）等語。顯見被告雖陪同林上恩至濱城火
        鍋店，但在店門口對面街道等候，沒有進入店內，也未
        與告訴人交談，於林上恩領取薪資後因嫌少而對告訴人
        出言恫嚇要其小心一點時，被告復未出言附和或前來助
        勢，反而是拉著被告離開。是難僅因被告陪同林上恩前
        來領取薪資，即遽認其就林上恩上開突如其來的恐嚇言
        詞自始知情並共同參與。
      3.另被告於99年2月8日夜間以其門號0000-000000行動電
        話與告訴人通話，惟經本院於100年5月9日勘驗告訴人
        與被告之通話內容，因雜音過多，就被告部分僅能辨識
        如下：「嗯。…裡面有100塊，真的很丟他的人，雖然
        他沒有錢…。」、「我不是這樣子，真的是看不下去，
        真的是，就算是沒有錢，也不要說這樣侮辱我，對不對
        。」、「…但是，我真的覺得侮辱人啦…。」（本院卷
        第115至116頁），被告解釋上開通話內容是林上恩說告
        訴人拿一些零錢給他，侮辱林上恩，才打電話去問告訴
        人（本院卷第116頁背面），而觀諸上開通話內容，被
        告所言並無任何恐嚇告訴人之言詞。至告訴人固於本院
        100年6月17日審理時指稱：「（被告問：我與妳通話中
        有無讓你心生恐懼的內容？）有，你說你跟被告林上恩
        是朋友，你看不下去了，我為何不把我給的錢，換成零
        錢往林上恩臉上丟，我非常的糟蹋人。」（本院卷第
        159頁）等語，然細繹告訴人所指內容，應係被告為林
        上恩出面向告訴人抱怨、理論，並未為恐嚇之言詞，衡
        諸常情應不致使聽聞者感覺害怕、恐懼。是亦難認被告
        有何透過電話出言恐嚇告訴人之情。
      4.此外，林上恩雖於濱城火鍋店工作時之言行，使告訴人
        感覺受到恐嚇，惟告訴人於本院100年6月17日審理時具
        結證稱：「2月6日我問所長（指被告），說你不用上班
        嗎，所長說他家就住在旁邊，只是閒聊而已，沒有恐嚇
        的話語。」、「（被告問：你說被告林上恩每天都嚇你
        ，當時我有無在場？）不在。」（本院卷第158頁）等
        語，從而林上恩縱使確有恐嚇告訴人之行為，然被告既
        然未曾對告訴人口出恐嚇言語，且林上恩恐嚇告訴人時
        ，被告亦未在場，自難僅因被告與林上恩相識，且曾陪
        同林上恩至濱城火鍋店，即逕認被告對林上恩恐嚇告訴
        人之行為必有認識，甚至有何犯意聯絡存在。
六、綜上所述，被告固然曾陪同林上恩至濱城火鍋店，且於林上
    恩領取薪資時在場，復曾撥打電話給告訴人，然被告未曾為
    何恐嚇之言詞，且林上恩恐嚇告訴人時，被告或不在場，或
    未予附和反而拉被告離開，是難認被告有何恐嚇告訴人之行
    為，亦難認其與林上恩有何恐嚇之犯意聯絡存在，是公訴人
    所提出之證據，或其指出證明之方法，未能使本院之心證達
    到確信其為真實之程度，就被告是否涉犯本件恐嚇危害安全
    犯行，仍有合理懷疑之存在，揆諸前揭法條及判例意旨，自
    應為被告無罪判決之諭知。
七、適用之法律：刑事訴訟法第301條第1項，作成本判決。
本案經檢察官陳國安到庭執行職務
中    華    民    國   100    年    7     月    1     日
                  刑事第十三庭  審判長法  官  許泰誠
                                      法  官  陳君鳳
                                      法  官  李貞瑩
以上正本證明與原本無異。
如不服本判決應於收受送達後10日內向本院提出上訴書狀，並應
敘述具體理由；其未敘述上訴理由者，應於上訴期間屆滿後20日
內向本院補提理由書（均須按他造當事人之人數附繕）「切勿逕
送上級法院」。
                                      書記官  陳鳳瀴
中    華    民    國   100    年    7     月    1     日